臺灣臺南地方法院交通事件裁定　　　　　　　　　　九十二年度交聲字第六五一號
　　移 送機 關　交通部公路總局嘉義區監理所臺南監理站
　　受 處分 人
　　即 異議 人　甲○○
右列受處分人因違反道路交通管理處罰條例案件，對於交通部公路總局嘉義區監理所
臺南監理站九十二年十一月十七日所為之裁決處分（處分案號：嘉監南字第裁七四—
Ｓ00000000號），聲明異議，本院裁定如左：
    主  文
原處分關於「支線道車不讓幹線道車先行」部分撤銷。
甲○○汽車駕駛人支線道車不讓幹線道車先行，處罰鍰新台幣陸佰元，並記違規點數
壹點。
其餘異議駁回。
    理  由
一、原處分意旨略以：受處分人即異議人甲○○於民國九十二年九月二十日凌晨四時
    四十分許，駕駛車牌號碼Ｙ九—四一二０號自小客車，沿臺南市○○路內側快車
    道由東往西方向行駛，行經設有閃光紅燈號誌之民族路與西門路二段之交岔路口
    時，因支線道車未暫停讓幹線道車先行，即貿然通過該路口，以致與由被害人洪
    靖芬所騎乘，屬幹道車而沿臺南市○○路○段機慢車道由南往北方向行駛之車牌
    號碼ＺＷＥ—九三０號輕型機車發生碰撞而肇事，並造成被害人洪靖芬受有骨盆
    骨折及雙下肢擦傷之傷害。移送機關即交通部公路總局嘉義區監理所臺南監理站
    經查證後，認異議人違規事實明確，並認被害人洪靖芬因本件車禍而受有傷害，
    乃依道路交通管理處罰條例第四十五條第九款前段及第六十一條第三項等規定，
    裁處異議人罰鍰新台幣陸佰元，及吊扣駕駛執照三個月等語。
二、聲明異議意旨則略以：受處分人即異議人甲○○於九十二年九月二十日凌晨四時
    四十分許，駕駛車牌號碼Ｙ九—四一二０號自小客車，沿臺南市○○路內側快車
    道由東往西方向行駛，行經民族路與西門路二段之交岔路口時，與由被害人洪靖
    芬所騎乘，沿臺南市○○路○段機慢車道由南往北方向行駛之車牌號碼ＺＷＥ—
    九三０號輕型機車發生碰撞而肇事。本件車禍當時其所行經之民族路路口設置有
    閃光黃燈號誌，係屬幹線道車，而被害人行經之西門路路口設置有閃光紅燈號誌
    ，係屬支線道車，因之，其並無原處分意旨所稱之違規行為。原處分機關即移送
    機關交通部公路總局嘉義區監理所臺南監理站以異議人有支線道車未暫停讓幹道
    車先行，以及汽車駕駛人，駕駛汽車違反道路交通安全規則，因而肇事致人受傷
    等違規行為，而依道路交通管理處罰條例第四十五條第九款前段、第六十一條第
    三項等規定，裁處異議人罰鍰新台幣陸佰元及吊扣駕駛執照三個月，異議人不服
    該裁處，乃提起本件異議等語。
三、按汽車駕駛人，爭道行駛，而支線道車不讓幹道車先行者，處新臺幣六百元以上
    一千八百元以下罰鍰，並記違規點數一點；又汽車駕駛人，駕駛汽車違反道路交
    通安全規則，因而肇事致人受傷者，吊扣其駕駛執照三個月至六個月，道路交通
    管理處罰條例第四十五條第九款前段、第六十三條第一項第一款及第六十一條第
    三項分別定有明文；汽車行駛至交岔路口，應遵守遵守燈光號誌或交通警察之指
    示，道路交通安全規則第一百零二條第一項第一款前段亦規定甚明；再按閃光紅
    燈表示停車再開，車輛應減速接近，先停止於交岔路口前，讓幹道車優先通行後
    認為安全時，方得續行，道路交通標誌標線號誌設置規則第二百十一條第一項第
    二款亦著有明文；末按道路交通管理處罰條例第六十三條第二項雖有「依前項各
    條款，已受吊扣或吊銷駕駛執照處分者，不予記點。」之規定，然依前開法條之
    內容以觀，所謂「已受吊扣或吊銷駕駛執照處分者，不予記點」者，必須限於因
    同法第六十三條第一項各款所列應記違規點數之條款中，尚有應「受吊扣或吊銷
    駕駛執照處分」之情形者，而行為人同時違反「吊扣或吊銷駕駛執照」之處罰規
    定時，始有上述第六十三條第二項規定之適用（如汽車行駛於高速公路而不遵管
    制之規定者，同法第三十三條第一項有罰鍰之處罰規定，而駕駛人如有前述情形
    ，因而致人受傷、重傷或死亡者，則同法條第二項並有吊扣、吊銷駕駛執照之規
    定）。假若違反應記違規點數之法條，與違反應「受吊扣或吊銷駕駛執照處分」
    之法條，並不符合前述所指情形，則處罰時即無道路交通管理處罰條例第六十三
    條第二項之適用，而可同時記違規點數，核先敘明。
四、經查：
（一）本件受處分人即異議人甲○○於九十二年九月二十日凌晨四時四十分許，駕駛
      車牌號碼Ｙ九—四一二０號自小客車，沿臺南市○○路內側快車道由東往西方
      向行駛，行經設有閃光紅燈號誌之民族路與西門路二段之交岔路口時，因支線
      道車未暫停讓幹線道車先行，即貿然通過該路口，以致與由被害人洪靖芬所騎
      乘，屬幹道車而沿臺南市○○路○段機慢車道由南往北方向行駛之車牌號碼Ｚ
      ＷＥ—九三０號輕型機車發生碰撞而肇事，致被害人洪靖芬受有骨盆骨折、雙
      下肢擦傷之傷害等情，業據異議人甲○○於警詢中供述明確，核與被害人洪靖
      芬於警詢指述之情節相符，並有道路交通事故調查報告表（一）（二）、現場
      圖、道路交通事故現場蒐證照片十八幀及診斷證明書一紙在卷可稽。異議人雖
      以前詞置辯，然證人即案發後至現場處理本件交通事故之臺南市警察局交通隊
      員警陳怡碩於本院訊問時到庭證稱：「（問：本件是否你告發的，情形如何？
      ）是我告發的，當時異議人沿民族路東向西行駛，到了西門路的機車慢車道與
      一部輕型機車發生事故，該機車是沿西門路由南向北行駛，異議人的行向是閃
      光紅燈，被害人則是閃光黃燈，肇事地點是在民族路與西門路的中間。事故現
      場圖中下方的機車慢車道是閃光黃燈，左邊的號誌則是閃光紅燈，當時號誌的
      運作正常」等語翔實（詳本院九十三年二月二十六日訊問筆錄），且經本院審
      視證人陳怡碩所庭呈之案發現場照片編號一、二所示，異議人沿臺南市○○路
      由東往西方向之行向號誌係閃光紅燈，屬支線道，而案發現場照片編號五、六
      所示，被害人洪靖芬沿臺南市○○路○段機慢車道由南往北之行向號誌係閃光
      黃燈，則屬幹線道。是異議人上開辯解，顯非實在。揆諸前開說明，異議人因
      支線道車未暫停讓幹線道車先行，即貿然通過民族路與西門路二段之交岔路口
      ，以致與由被害人洪靖芬所騎乘，屬幹道車而沿臺南市○○路○段機慢車道由
      南往北方向行駛之車牌號碼ＺＷＥ—九三０號輕型機車發生碰撞而肇事，其有
      違反道路交通安全規則致人受傷之事實應堪認定。
（二）次查，本件異議人甲○○之前述違規事實，係分別違反道路交通管理處罰條例
      第四十五條第九款前段及第六十一條第三項之規定，已如前述。而上開第六十
      一條第三項之處罰規定，並非第六十三條第一項各款所應記違規點數之處罰條
      款之一，參照右述詳細說明可知，本件之違規處罰應無道路交通管理處罰條例
      第六十三條第二項規定之適用，故異議人支線道車不讓幹線道車先行之違規行
      為，除應依上開第四十五條第九款前段之規定處罰外，並應依照同法第六十三
      條第一項第一款之規定，記違規點數一點。然本件裁決書處罰主文，就此部分
      違規並未同時記載「記違規點數一點」，經核尚難認為妥適。
五、綜上所述，本件原裁決處分既有前述違法之情形，故應由本院裁定將原處分關於
    「支線道車不讓幹線道車先行」部分撤銷，然因受處分人即異議人甲○○於前述
    時、地，駕駛自小客車支線道車不讓幹線道車先行，以及駕駛汽車違反道路交通
    安全規則第一百零二條第一項第一款前段之規定，因而肇事致人受傷等違規事實
    既均可認定，則本院仍應審酌異議人違規情節之輕重，並另為異議人如主文第二
    項所示之諭知，以資適法。至本件其餘部分之異議，經核尚無理由，應予以駁回
    。
六、據上論斷，應依道路交通案件處理辦法第十九條、第二十條前段，裁定如主文。
中      華      民      國    九十三    年      四      月      九      日
                                  臺灣臺南地方法院交通法庭
                                      法  官  鄭燕璘
右正本證明與原本無異。
如不服本裁定應於送達後五日內向本院提出抗告狀。
                                      書記官  陳金堂
中      華      民      國    九十三    年      四      月     十四     日
